臺灣高等法院刑事判決
108年度上訴字第3550號
上  訴  人  
即  被  告  陳啓榮  


                      （另案於法務部○○○○○○○○○○○執行中）  
上列上訴人因違反毒品危害防制條例等案件，不服臺灣新北地方
法院108年度審訴字第1021號，中華民國108年9月6日第一審判決
（起訴案號：臺灣新北地方檢察署107年度毒偵字第6656、8558
號、108年度偵字第7651號），提起上訴，本院判決如下：
    主  文
上訴駁回。               
    事實及理由
一、經本院審理結果，認第一審以上訴人即被告陳啓榮犯毒品危
    害防制條例第10條第2項之施用第二級毒品罪、同條例第11
    條第2項、第3項之持有第二級毒品罪、持有第一級毒品純質
    淨重十公克以上之罪（經依刑法第55條想像競合規定從一重
    論以持有第一級毒品純質淨重十公克以上之罪），均累犯，
    各判處有期徒刑4月、1年2月，並就有期徒刑4月部分諭知易
    科罰金折算之標準為新臺幣（下同）1,000元折算1日，復說
    明扣案之第一級毒品海洛因（驗餘淨重合計15.16公克）、
    第二級毒品大麻（驗餘淨重1.18公克）、第二級毒品甲基安
    非他命（驗餘淨重合計9.8439公克）均沒收銷燬，上開毒品
    之外包裝袋、韋恩咖啡罐1個均沒收。核原審認事用法及量
    刑均無不當，應予維持，並引用第一審判決書記載之事實、
    證據及理由（如附件）。
二、被告上訴意旨略以：被告並無涉犯加重持有第一級毒品犯行
    ，在新北市三重區自強路所扣得鎖頭內之海洛因並非伊所有
    ，伊事後詢問結果，該毒品係杜政翰、蔡炳勇他們的，當時
    因認為只是單純的施用毒品案件，且已自首，為減少浪費司
    法資源，所以才沒有爭執扣案毒品歸屬，以致衍生今日之誤
    會；被告所犯單純施用毒品之行為，業已自首，坦承吸毒犯
    行，請求從輕量刑云云。惟查：
  ㈠按被告之自白，非出於強暴、脅迫、利誘、詐欺、疲勞訊問
    、違法羈押或其他不正之方法，且與事實相符者，得為證據
    ，刑事訴訟法第156條第1項定有明文，復為確保此意旨之具
    體實現，另於同條第3項前段規定：被告陳述其自白係出於
    不正之方法者，應先於其他事證而為調查。然則非謂被告可
    以無所顧忌、任意爭辯。易言之，受訊問之被告究竟出於何
    種原因坦承犯行，不一而足，或係遭訊問者以不正方式對待
    始承認，或未遭不正方式對待，而係考量是否能獲輕判或免
    遭羈押，或出於自責悔悟者，或有蓄意頂替或別有企圖，此
    為受訊問者主觀考慮是否認罪所參酌之因素，此種內在想法
    難顯露於外而為旁人所知悉。因之，只要訊問者於訊問之際
    ，能恪遵法律規定，嚴守程序正義，客觀上無任何逼迫或其
    他不正方法，縱使被告基於某種因素而坦承犯行，要不能因
    此即認被告自白欠缺任意性。被告之自白茍係出於任意性，
    並與事實相符者，依刑事訴訟法第156條第1項規定，即得為
    證據，有最高法院106年度台上字第4085號判決意旨可參。
    本件被告對於其警詢、偵查及原審自白之任意性並無爭執，
    並供稱均係出於自由意志所為之陳述，並沒有人逼迫其為前
    開陳述等情（見本院卷第101頁），是被告上訴所指因其個
    人為減少司法資源之浪費，故未曾爭執在自強路處所搜索扣
    得毒品之所有，而自白犯罪乙節，僅係其內在之想法，尚與
    其警詢、偵查及原審陳述之任意性無涉，合先敘明。
  ㈡證人即本案執行員警臺北市政府警察局刑事警察大隊員警許
    文哲證述：本件係因江汶真涉嫌販賣毒品案件，且被告與江
    汶真同行可能為共犯而持拘票、搜索票前往執行，本來是在
    新北市蘆洲區國道路搜索地點前埋伏，後來發現被告跟江汶
    真搭乘別人車輛離開，所以尾隨到新北市三重區仁化街拘提
    地點下車盤查並執行拘提，先作附帶搜索，被告主動交付身
    上偽裝咖啡罐，裡面藏有毒品，再回國道路處所執行搜索但
    未搜到東西，因為我們知道被告還有其他住處，詢問被告自
    強路還有無人居住、有無退租，被告回答尚未退租、無人居
    住，鑰匙在被告身上，在被告同意之下，他帶我們到另一個
    住處即搜索扣押筆錄上所記載的新北市三重區自強路地址執
    行搜索，當時被告及江汶真均有一同進入該處；在自強路搜
    到需要密碼才能打開的大鎖造型盒子，詢問被告，被告並未
    否認盒子是他的，但辯稱裡面沒有東西，被告當下轉頭詢問
    江汶真密碼，經江汶真接手該盒子以密碼開啟第一段鎖，該
    盒子有一個鎖體，上面有U型鐵管，有兩段鎖，江汶真以密
    碼開啟的是第一段U型黑色把手，側邊蓋子也是鎖死，是由
    現場執行搜索的偵查佐以尖嘴鉗強行開啟才看到裡面有塞毒
    品，被告說是他放到忘記了等情（見本院卷第175至182、23
    4至237頁），並有搜索票、臺灣新北地方檢察署檢察官拘票
    、自願受搜索同意書、臺北市政府警察局刑事警察大隊搜索
    扣押筆錄、扣押物品目錄表、許文哲所提出之職務報告、現
    場蒐證光碟、翻拍照片可稽（見毒偵6656卷第6至9、14至19
    頁、本院卷第245至249頁，光碟置本院卷存放袋）。以上蒐
    證光碟並經本院勘驗在卷（見本院卷第239頁），被告亦供
    稱：鑰匙在我身上，應該是我開門的；在現場時我有承認東
    西是我的，是我帶警方去搜索等節（見本院卷第240、237至
    238頁）。由以上許文哲證述、被告供述及蒐證光碟之勘驗
    內容，員警拘提被告後詢問被告自強路還有無居住、是否退
    租時，被告即稱沒有居住，但尚未退租，其身上有鑰匙等語
    ，且於員警帶同被告到達新北市○○區○○路0段00號3樓處所時
    係以被告身上之鑰匙開啟，而於執行搜索員警搜得大鎖造型
    之盒子後，被告亦未否認該大鎖造型盒子並非其所有，或對
    於該盒子之存在有何驚訝、質疑，僅係辯稱其內沒有東西云
    云等節以觀，被告對於該自強路處所及其內物品即該大鎖造
    型盒子確實有事實上之管領力；復核以在搜索過程中，被告
    對於員警詢問現場搜索扣得之袋子、筆記本等，被告則分別
    供述袋子是乾淨的，筆記本是朋友留下的，現場電腦只是用
    來打電動之用等情，亦有本院上開勘驗筆錄可憑（見本院卷
    第239頁），被告亦明白知悉現場物品之用途、何人所有，
    且於員警執行搜索時即向員警說明。足見被告於執行搜索現
    場所述該大鎖造型盒子裡面的毒品是伊所有，伊放到忘記了
    等語，及其迭於警詢、偵查及原審審理中坦承持有第一級毒
    品海洛因純質淨重10公克以上等犯行，而未否認於上開自強
    路處所扣得毒品為其所有等出於任意性之自白，應與事實相
    符，而為可採。
  ㈢被告上訴後雖否認前情，辯稱該處為江汶真所承租，且有多
    人持有該處鑰匙可自由出入，該毒品實為杜政翰、蔡炳勇所
    放置，當天是要帶同員警前往自強路找尋「消風」云云，並
    聲請傳喚綽號「消風」之杜政翰（原名杜孝峯）、蔡炳勇，
    該2人戶籍均在新北市三重區，杜政翰為70幾年次、蔡炳勇
    為60幾年次（見本院卷第33、102頁）。然：
  ⒈許文哲證述：一開始在拘提現場也就是仁化街路邊時，被告
    有說東西是「消風」，但不能確定被告是指毒品來源上手是
    「消風」還是東西是「消風」的，當時只有查到被告身上的
    毒品，回去製作筆錄時，被告是說毒品都是跟「消風」買的
    ，2萬元買到我們扣到的毒品；被告只有提供綽號「消風」
    ，沒有其他方式可供追查，我們查不到「消風」這個人，被
    告並沒有說到杜孝峯、蔡炳勇；係因知悉被告尚有其他住處
    ，在被告同意下帶我們到自強路住處等情（見本院卷第176
    至182頁）。而觀諸上開蒐證光碟之勘驗內容，員警於拘提
    被告後即在車上詢問自強路處所還有無居住、是否退租，並
    在被告同意之下前往該處執行搜索，亦即該自強路處所原即
    在員警調查本案過程中所掌握之被告居所之一，被告辯稱當
    日是要帶同員警前往自強路地點找尋「消風」而未果，欲以
    此推卸其就該處所及其內藏放毒品有管領權限之責，尚難可
    採。
  ⒉證人蔡炳勇雖到庭證述：三重自強路處所很複雜，很多人都
    有鑰匙，「消風」也有，是「消風」帶我去的，我不知道該
    處是何人承租，也無該處鑰匙；我在107年7月底有跟「消風
    」去過，在那裡待好幾個小時，員警查獲的是密碼鎖，不是
    保險箱，要兩道密碼才打得開，鎖頭跟密碼是「消風」的，
    當天我跟「消風」要出去時，「消風」說外面很多巡邏警察
    很危險，身上不要帶毒品，所以把毒品放在鎖頭裡才出去，
    密碼並非大家都知道。鎖頭裡面的毒品有2、3包一級毒品是
    我的，其他是「消風」的，其他人不會放毒品在裡面，因為
    不知道密碼，也不可能是被告的，我們要出去時看到「消風
    」把密碼鎖關起來才出門。後來被告有打電話問鎖頭的東西
    是誰的，我跟他說是「消風」跟我的。107年8月1日查獲本
    案時，我沒有在現場，我跟「消風」出去，之後返回現場看
    到房間凌亂，就知道被警察搜索過。我跟「消風」把毒品放
    在鎖頭裡的時間為107年7月30日或31日等情（見本院卷第18
    3至189頁），而附和被告前開辯詞，自承於前揭自強路處所
    搜索扣得之毒品為其與「消風」之人所有。然蔡炳勇對於被
    告本案係何時為警查獲、被告係何時以電話詢問毒品為何人
    之時間均不復記憶（見本院卷第185、188頁），卻能明確記
    得其與「消風」在107年7月30日或31日時將毒品藏放於上開
    自強路處所之大鎖造型盒子內，似有所疑。且被告前所指綽
    號「消風」之杜政翰，原名杜孝峯，原戶籍設於新北市三重
    區民生街（址詳卷），70年5月2日出生，已於107年7月9日
    死亡，有其個人戶籍資料查詢結果可稽（見本院卷第121至1
    22頁），亦即早於本案被告107年8月1日為警查獲時、蔡炳
    勇前證述其與「消風」於107年7月30日或31日時將2人持有
    之毒品藏放在置於上開自強路處所之大鎖造型盒子裡面之前
    將近1個月之時，綽號「消風」、原名杜孝峯之杜政翰已經
    死亡。是堪認蔡炳勇證述該大鎖造型盒子是「消風」所有，
    密碼只有「消風」與其知悉，其內毒品是其與「消風」在10
    7年7月30日或31日時藏放在該大鎖造型盒子裡面等節，已難
    採信。蔡炳勇雖又稱：「消風」不可能已經死亡，在7月時
    還沒有死亡云云，被告則稱：不知道「消風」全名，是後來
    去打聽才知道是杜政翰云云（見本院卷第190、189頁），然
    杜政翰上開年籍資料與被告於本院準備程序所自陳杜政翰之
    更名前後姓名、出生年次、戶籍所在地區均相符合（見本院
    卷第102頁），而杜政翰原名杜孝峯之名「孝峯」亦與被告
    、蔡炳勇所述綽號「消風」音同，益徵被告於上訴狀及本院
    準備程序所指之杜政翰即其與蔡炳勇所指「消風」之人無誤
    ，蔡炳勇否認「消風」之人於107年7月30日或31日時已經死
    亡一情，自非可採。
  ⒊又被告於本案107年8月1日為警查獲後並未經羈押或因其他案
    件入監所執行，直至108年8月1日始因另案入法務部○○○○○○○
    ○○○○執行迄今，有本院被告前案紀錄表可憑（見本院卷第86
    頁），而被告於為警查獲後之警詢、檢察官偵查中均坦承扣
    案毒品均為其所有，更於原審108年8月20日準備程序、審理
    程序時為認罪之陳述（見毒偵3356卷第4至5、51頁及反面、
    原審卷第136至137、141至144頁），是如其所供稱是在為警
    查獲之後詢問方知悉毒品為「消風」杜正翰、蔡炳勇所有乙
    節，及蔡炳勇前⒉證述被告之後打電話詢問伊經伊告知該處
    毒品為伊與「消風」所有等情均屬實，何以在案發後已1年
    餘之原審108年8月20日審理時，被告仍未供述上情，反仍為
    認罪之陳述，實屬有疑。被告再辯以以為只是吸食而已，不
    知道罪那麼重、不知道有超過10公克云云，然本案於被告身
    上及前開自強路處所搜索扣得之海洛因毛重、淨重等重量，
    均經警製作搜索扣押筆錄時詳載並經被告簽名，亦經警詢問
    時告知，更於檢察官起訴時於起訴書犯罪事實欄中詳載其純
    質淨重與罪名，除前揭搜索扣押筆錄可參，亦為被告警詢筆
    錄、本案起訴書詳載（被告警詢筆錄見毒偵6656卷第4頁反
    面），且被告於本案之前亦曾因持有第一級毒品純質淨重十
    公克以上等罪經臺灣新北地方法院107年度審訴字第1842號
    判決判處有期徒刑2年4月，並經本院108年度上訴字第342號
    、最高法院108年度台上字第1880號分別判決駁回上訴確定
    ，有本院被告前案紀錄表可佐（見本院卷第75頁），是其辯
    稱不知扣得海洛因之重量超過、不知持有第一級毒品純質淨
    重十公克以上之罪責云云，顯不足採信。
  ⒋再觀之蔡炳勇入出監記錄，其係於108年9月26日入法務部○○○
    ○○○○○○○○執行，為蔡炳勇所確認（見本院卷第189頁），並
    有本院在監在押全國紀錄表可稽（見本院卷第123頁），而
    自斯時起與被告在同一監所執行；再綜合前開被告上訴後翻
    異之供述、蔡炳勇證述內容，及與其等此部分陳述歧異之被
    告警詢、偵查與原審之任意性自白、許文哲之證述、現場蒐
    證光碟之勘驗結果等，可徵被告始終坦承犯行直至108年10
    月7日上訴方指出前揭於自強路搜索扣得之毒品為「消風」
    杜政翰、蔡炳勇所有（參被告刑事上訴狀，本院卷第31至37
    頁），應係因杜政翰已經死亡，且蔡炳勇與被告入同一監所
    執行而見面後，被告與蔡炳勇分別所為之卸責及迴護之詞，
    而均非可採。
  ㈣被告再辯稱：鎖頭並非其所有，若是其所有，其應可自行開
    啟，不用詢問江汶真云云（見本院卷第238頁），然綜觀員
    警搜索扣得該大鎖造型盒子之整個過程，員警詢問被告密碼
    ，被告轉頭問江汶真，江汶真接手該大鎖造型盒子並以密碼
    開啟，被告數次稱裡面沒有東西，直至員警將盒子打開從裡
    面拿出以塑膠袋包裝之物品，被告則稱忘記裡面有東西、忘
    記放哪裡等詞，有本院勘驗筆錄可憑（見本院卷第239頁）
    ，亦即在整個搜索過程中，被告對於員警搜得該大鎖造型盒
    子或其內所藏毒品時的第一時刻反應並未有任何驚訝而表現
    出不知道該大鎖造型盒子為何物或其內藏有毒品之情，亦未
    曾否認各該物品為其所有，抑或詢問、質疑其上訴後所指該
    處承租人之江汶真該大鎖造型盒子為何物、其內為何有毒品
    等情，僅是先一邊轉頭詢問江汶真密碼，一邊一再表示其內
    沒有東西，其後於查獲毒品時則稱是其放到忘記。是由其以
    上反應反而足證被告對於最終經警查獲大鎖造型內盒子藏有
    海洛因、甲基安非他命等毒品乙節而當場表示是其藏放到忘
    記等詞應與事實相符，被告雖有轉頭詢問江汶真密碼之舉，
    然此或係其一時忘記密碼，或係其因知悉尚有江汶真知悉密
    碼而未牢記密碼所致，實不足為有利於其之認定。
  ㈤至由前開勘驗內容所示，江汶真雖知悉該大鎖造型盒子之第
    一段密碼，然其供稱對於該處所查獲之毒品為何人所有、來
    源均不知情（見本院卷第136頁），被告亦未曾指出該毒品
    為其與江汶真共同持有，或為江汶真所有。是縱江汶真知悉
    該大鎖造型盒子之第一段密碼，或被告上訴後所指該處所為
    江汶真所承租，亦無從認定江汶真就前開自強路處所搜索扣
    得之海洛因、甲基安非他命有持有，或與被告有共同持有之
    關係，亦附此說明。
  ㈥按量刑輕重，係屬事實審法院得依職權自由裁量之事項，  
    苟已斟酌刑法第57條各款所列情狀而未逾越法定刑度，不得
    遽指為違法；又在同一犯罪事實與情節，如別無其他加重或
    減輕之原因，下級審法院量定之刑，亦無過重或失輕之不當
    情形，則上級審法院對下級審法院之職權行使，原則上應予
    尊重。本件原審量刑時，已審酌被告施用毒品，足以戕害身
    心，滋生其他犯罪，惡化治安，嚴重損及公益，且被告前曾
    犯施用毒品罪，經觀察勒戒、強制戒治，仍未戒斷其施用毒
    品之惡習，竟再為本件施用毒品犯行，復持有毒品純質淨重
    達一定數量，顯見其不思悔改，惟其施用毒品行為於本質上
    係屬自我戕害行為，反社會性之程度應屬較低，兼衡其持有
    海洛因之數量尚非甚鉅，併考量犯罪之動機、目的、國中畢
    業之智識程度，暨其於犯罪後坦承犯行，犯後態度尚可等一
    切情狀，於依刑法第47條第1項累犯規定加重其刑，再依同
    法第62條自首規定減輕其刑後為刑之量定，其所為量刑並未
    逾越法定刑度，亦無濫用自由裁量之權限，並無量刑瑕疵或
    違背法令之情形。被告上訴指摘原判決量刑過重，請求從輕
    量刑，既無其他舉證為憑，難認有理由。
  ㈦綜上，被告執上開上訴意旨，指摘原判決不當，求予撤銷改 
    判，為無理由，應予駁回。
據上論斷，應依刑事訴訟法第373條、第368條，判決如主文。
本案經檢察官張云綺到庭執行職務。
中　　華　　民　　國　　109 　年　　2 　　月　　11　　日
                  刑事第十四庭  審判長法  官  黃斯偉
                                      法  官  紀凱峰 
                                      法  官  黎惠萍
以上正本證明與原本無異。
施用第二級毒品部分，不得上訴。
持有第一級毒品純質淨重十公克以上部分，如不服本判決，應於
收受送達後20日內向本院提出上訴書狀，其未敘述上訴之理由者
並得於提起上訴後20日內向本院補提理由書（均須按他造當事人
之人數附繕本）「切勿逕送上級法院」。
                                      書記官  李格瑤
中　　華　　民　　國　　109 　年　　2 　　月　　11　　日
附錄本案論罪科刑法條全文： 
毒品危害防制條例第11條
持有第一級毒品者，處 3 年以下有期徒刑、拘役或新臺幣 5 萬
元以下罰金。
持有第二級毒品者，處 2 年以下有期徒刑、拘役或新臺幣 3 萬
元以下罰金。
持有第一級毒品純質淨重十公克以上者，處 1 年以上 7 年以下
有期徒刑，得併科新臺幣 1 百萬元以下罰金。
持有第二級毒品純質淨重二十公克以上者，處 6 月以上 5 年以
下有期徒刑，得併科新臺幣 70 萬元以下罰金。
持有第三級毒品純質淨重二十公克以上者，處 3 年以下有期徒
刑，得併科新臺幣 30 萬元以下罰金。
持有第四級毒品純質淨重二十公克以上者，處 1 年以下有期徒
刑，得併科新臺幣 10 萬元以下罰金。
持有專供製造或施用第一級、第二級毒品之器具者，處 1 年以
下有期徒刑、拘役或新臺幣 1 萬元以下罰金。
毒品危害防制條例第10條
施用第一級毒品者，處 6 月以上 5 年以下有期徒刑。
施用第二級毒品者，處 3 年以下有期徒刑。
附件：
臺灣新北地方法院刑事判決
                                   108年度審訴字第1021號
公　訴　人　臺灣新北地方檢察署檢察官
被　　　告　陳啓榮  男  42歲（民國00年00月00日生）
                    身分證統一編號：Z000000000號
                    住○○市○○區○○○路000號8樓
                    （現另案在法務部○○○○○○○○○○
                    ○執行中）
上列被告因違反毒品危害防制條例案件，經檢察官提起公訴（10
7 年度毒偵字第6656號、第8558號、108 年度偵字第7651號），
因被告於本院準備程序中為有罪之陳述，本院告知被告簡式審判
程序之旨，並聽取當事人之意見後，經合議庭裁定由受命法官獨
任以簡式審判程序審理，判決如下：
    主  文
陳啓榮持有第一級毒品純質淨重十公克以上，累犯，處有期徒刑
壹年貳月；扣案之第一級毒品海洛因（驗餘淨重合計拾伍點壹陸
公克）、第二級毒品大麻（驗餘淨重壹點壹捌公克）均沒收銷燬
，上開毒品之外包裝袋拾壹只、扣案之韋恩咖啡罐壹個均沒收。
又施用第二級毒品，累犯，處有期徒刑肆月，如易科罰金，以新
臺幣壹仟元折算壹日；扣案之第二級毒品甲基安非他命（驗餘淨
重合計玖點捌肆參玖公克）沒收銷燬，其外包裝袋參只、扣案之
韋恩咖啡罐壹個均沒收。
    事  實
一、陳啓榮前因施用毒品案件，經本院以88年度毒聲字第4464號
    裁定送觀察、勒戒後，因認有繼續施用毒品之傾向，再經本
    院裁定令入戒治處所施以強制戒治，並於民國89年2 月23日
    停止戒治出所付保護管束，於89年8 月11日保護管束期滿視
    為強制戒治執行完畢，並經臺灣新北地方檢察署（原名臺灣
    板橋地方法院檢察署）檢察官以90年度戒毒偵字第234 號為
    不起訴處分確定；又於前次強制戒治執行完畢釋放後5 年內
    ，再因施用毒品案件，經本院以93年度訴字第330 號判決判
    處有期徒刑9 月確定並執行完畢（此部分於本案不構成累犯
    ）。詎其猶不知悔改，明知海洛因、甲基安非他命、大麻分
    別係毒品危害防制條例第2 條第2 項第1 款、第2 款公告之
    第一級及第二級毒品，非經許可，不得持有、施用，猶基於
    持有第一級毒品純質淨重十公克以上並供己施用、持有第二
    級毒品大麻、施用第二級毒品甲基安非他命之犯意，先於10
    7 年7 月19日晚間某時許，在桃園市八德區和平路991 巷13
    7 弄內，以新臺幣2 萬元之代價，向真實姓名不詳、綽號「
    消風」之成年男子，同時購得海洛因10包（驗餘淨重合計15
    .16 公克，驗前純質淨重合計12.72 公克）、大麻1 包（驗
    餘淨重1.18公克）及純質淨重未達20公克之甲基安非他命3
    包（驗餘淨重合計9.8439公克）而非法持有之。其後於107
    年8 月1 日20時許，在其友人江汶真位於新北市蘆洲區之租
    屋處，自前揭購入之海洛因及甲基安非他命中各取微量，以
    混合摻入香菸內點燃後吸食煙霧之方式，同時施用海洛因及
    甲基安非他命1 次。嗣於107 年8 月1 日22時59分許，在新
    北市○○區○○街00巷00弄00號為警拘提到案，其於有偵查犯罪
    權限之機關、公務員或員警發覺其上揭持有及施用毒品海洛
    因、甲基安非他命及持有毒品大麻犯行前，即主動交付韋恩
    咖啡罐1 個及藏放於其內之第一級毒品海洛因5 包、第二級
    毒品大麻1 包、第二級毒品甲基安非他命2 包供警扣案，復
    帶同警方至新北市○○區○○路○段00號3 樓執行搜索，當場扣
    得第一級毒品海洛因5 包、第二級毒品甲基安非他命1 包，
    並自承上開持有及施用毒品海洛因、甲基安非他命，及持有
    毒品大麻之犯行不諱，進而接受裁判，復經其同意採集尿液
    送驗，始悉上情。
二、案經陳啓榮自首暨臺北市政府警察局刑事警察大隊報告臺灣
    新北地方檢察署檢察官偵查起訴。因陳啓榮於本院準備程序
    中為有罪之陳述，經本院合議庭裁定以簡式審判程序審理。
    理  由
一、前揭犯罪事實，業據被告於警詢、偵查及本院準備程序、審
    理時均自白不諱，其經採尿送驗結果，係呈嗎啡及甲基安非
    他命陽性反應，此有台灣尖端先進生技醫藥股份有限公司10
    7 年8 月17日、107 年9 月28日濫用藥物檢驗報告各1 份、
    臺北市政府警察局偵辦毒品案件尿液檢體委驗單2 份、扣案
    物品照片27幀在卷可稽（見107 年度毒偵字第6656號偵查卷
    第22頁至第29頁、第68頁至第71頁）。又扣案之碎塊狀檢品
    6 包、粉末檢品4 包，經送驗結果，確均含有第一級毒品海
    洛因成分（驗餘淨重合計15.16 公克，驗前純質淨重合計12
    .72 公克，純度分別為90.12%及37.83%），另扣案之煙草檢
    品1 包，經送驗結果，檢出第二級毒品大麻成分（驗餘淨重
    1.18公克），另扣案之白色結晶1 包、白色微黃結晶2 包，
    經送驗結果，則均檢出第二級毒品甲基安非他命成分（驗餘
    淨重合計9.8439公克，驗前純質淨重合計9.7188公克，純度
    分別為97.5% 及98.6% ）等情，有法務部調查局濫用藥物實
    驗室107 年10月25日調科壹字第10723026350 號、第000000
    00000 號鑑定書、交通部民用航空局航空醫務中心107 年8
    月17日航藥鑑字第0000000 號、第0000000Q號毒品鑑定書各
    1 份存卷可佐（見107 年度毒偵字第8558號偵查卷第62頁、
    第63頁、107 年度毒偵字第6656號偵查卷第72頁、第73頁）
    ，復有前述海洛因10包、大麻1 包、甲基安非他命3 包、韋
    恩咖啡罐1 個扣案可證，足認被告之自白確與事實相符。又
    被告前因施用毒品案件，經法院裁定送觀察勒戒、強制戒治
    執行完畢後，5 年內復因施用毒品案件經法院判處罪刑之事
    實，有臺灣高等法院被告前案紀錄表1 份在卷可按，則其本
    件施用毒品之犯行，事證明確，自應依法論科。
二、查海洛因、甲基安非他命及大麻，分屬毒品危害防制條例第
    2 條第2 項第1 款所規定之第一級毒品及同條項第2 款所規
    定之第二級毒品。是核被告所為，係犯毒品危害防制條例第
    10條第2 項之施用第二級毒品罪、同條例第11條第2 項之持
    有第二級毒品罪及同條例第11條第3 項之持有第一級毒品純
    質淨重十公克以上罪。其持有毒品甲基安非他命之低度行為
    ，為施用毒品甲基安非他命之高度行為所吸收，不另論罪。
    又其購買第一級毒品海洛因後進而施用之行為，應為持有第
    一級毒品純質淨重十公克以上之行為所吸收（臺灣高等法院
    暨所屬法院98年法律座談會刑事類提案第15號研討結果參照
    ），不另論罪。又被告固係同時購得上開海洛因及甲基安非
    他命，及以將海洛因、甲基安非他命混合摻入香菸內點燃後
    吸食其煙霧之方式，同時施用海洛因、甲基安非他命1 次，
    然吸收關係具有法律排斥效果，被告持有第二級毒品及施用
    第一級毒品之低度行為，既已分別經施用第二級毒品及持有
    第一級毒品純質淨重十公克以上之高度行為所吸收，即無另
    論持有第二級毒品及施用第一級毒品罪之可能，則被告就前
    揭施用第二級毒品及持有第一級毒品純質淨重十公克以上之
    犯行，即無從成立想像競合關係，而應予分別論罪（臺灣高
    等法院暨所屬法院101 年度法律座談會刑事類提案第25號審
    查意見及研討結果可資參照）。又被告係同時購入第一級毒
    品海洛因及第二級毒品大麻，乃以一行為同時觸犯上開持有
    第一級毒品純質淨重十公克以上罪及持有第二級毒品大麻罪
    2 罪名，為想像競合犯，依刑法第55條之規定，應從一重之
    持有第一級毒品純質淨重十公克以上罪處斷。公訴意旨認被
    告上開持有第二級毒品大麻罪及持有第一級毒品海洛因純質
    淨重十公克以上罪應予分論併罰，容有未洽，附此敘明。被
    告所犯上開持有第一級毒品純質淨重十公克以上罪及施用第
    二級毒品罪間，犯意各別，行為互殊，應分別論罪處罰。
三、被告前因施用毒品案件，經臺灣士林地方法院以102 年度訴
    字第292 號判決判處有期徒刑11月確定，先於105 年6 月22
    日縮短刑期執行完畢，又因施用毒品案件，經本院以104 年
    度審訴字第1863號判決判處有期徒刑11月確定，經與前揭有
    期徒刑11月接續執行，於106 年1 月5 日縮短刑期假釋出監
    付保護管束，嗣經撤銷假釋，應執行殘刑有期徒刑3 月13日
    ，經入監執行後，於107 年1 月18日執行完畢等情，有臺灣
    高等法院被告前案紀錄表1 份附卷可佐，其於受有期徒刑之
    執行完畢後，5 年以內故意再犯本件有期徒刑以上之2 罪，
    均為累犯，依司法院釋字第775 號解釋意旨，為避免發生罪
    刑不相當之情形，法院應就個案裁量是否加重最低本刑，茲
    考量被告構成累犯之犯罪與本件同屬施用毒品犯行，且前亦
    曾因持有毒品犯行遭判處罪刑確定，足徵其就此類犯行之刑
    罰反應力甚為薄弱，亟具矯正之必要性，並參酌毒品危害防
    制條例設有施用、持有毒品罪名，乃基於防制毒品氾濫、維
    護國民身心健康等重要公共法益，因認就本案適用刑法第47
    條累犯加重之規定並無罪刑不相當之情事，爰依刑法第47條
    第1 項規定，均加重其刑。又查被告於107 年8 月1 日22時
    59分許，在新北市○○區○○街00巷00弄00號為警拘提到案，其
    於有偵查犯罪權限之機關、公務員或員警發覺其上揭持有及
    施用毒品海洛因、甲基安非他命及持有毒品大麻犯行前，即
    主動交付藏放於韋恩咖啡罐內之第一級毒品海洛因5 包、第
    二級毒品大麻1 包及第二級毒品甲基安非他命2 包供警扣案
    ，自承上開持有及施用毒品海洛因、甲基安非他命及持有毒
    品大麻之犯行不諱，進而接受裁判等情，業據被告之警詢筆
    錄記載綦詳（見107 年度毒偵字第6656號偵查卷第4 頁背面
    ），是以被告本件持有第一級毒品純質淨重十公克以上及施
    用第二級毒品甲基安非他命之犯行均合於自首要件，爰均依
    刑法第62條前段規定減輕其刑，並依法先加後減之。
四、本院審酌被告施用毒品，足以戕害身心，滋生其他犯罪，惡
    化治安，嚴重損及公益，且被告前曾犯施用毒品罪，業經觀
    察勒戒、強制戒治及刑事科刑執行完畢，仍未戒斷其施用毒
    品之惡習，竟再為本件施用毒品犯行，復持有毒品純質淨重
    達一定數量，顯見其不思悔改，惟其施用毒品行為於本質上
    係屬自我戕害行為，反社會性之程度應屬較低，兼衡其持有
    海洛因之數量尚非甚鉅，併考量犯罪之動機、目的、個人戶
    籍資料所示國中畢業之智識程度，暨其於犯罪後坦承犯行，
    犯後態度尚可等一切情狀，分別量處如主文所示之刑，並就
    施用第二級毒品部分諭知易科罰金之折算標準，以資懲儆。
五、查扣案之第一級毒品海洛因（驗餘淨重合計15.16 公克）、
    第二級毒品大麻（驗餘淨重1.18公克）、第二級毒品甲基安
    非他命（驗餘淨重合計9.8439公克），分屬查獲之第一級及
    第二級毒品，均應依毒品危害防制條例第18條第1 項前段規
    定，在各該主文項下併予諭知沒收銷燬（因鑑驗耗罄部分，
    自毋庸宣告沒收銷燬），海洛因外包裝袋10只、大麻外包裝
    袋1 只、甲基安非他命外包裝袋3 只及扣案之韋恩咖啡罐1
    個，均係用於防止毒品裸露、潮濕，便於攜帶持有及施用，
    均屬被告所有供本件持有毒品海洛因、大麻，及施用毒品甲
    基安非他命所用之物，此據被告於本院準備程序中供述明確
    ，爰均依刑法第38條第2 項前段規定併予宣告沒收。至扣案
    之遠傳4GSIM 卡1 張、分裝袋1 袋、筆記本2 本等物，固均
    係被告所有，惟被告堅詞否認與本件持有第一級毒品純質淨
    重十公克以上、施用第二級毒品之罪有關，卷內亦查無其他
    積極事證足以證明上開物品與本件犯行有何關連，爰均不併
    予宣告沒收，併此指明。
據上論斷，應依刑事訴訟法第273 條之1 第1 項、第299 條第1
項前段，毒品危害防制條例第10條第2 項、第11條第2 項、第3
項、第18條第1 項前段，刑法第11條、第55條、第47條第1 項、
第62條前段、第41條第1 項前段、第38條第2 項前段，判決如主
文。
本案經檢察官陳雅詩提起公訴，檢察官陳炎辰到庭執行職務。
中　　華　　民　　國　 108　　年　　9 　　月　　6 　　日
                  刑事第二十四庭  法  官  劉安榕 
上列正本證明與原本無異。
如不服本判決，應於判決送達後10日內敘明上訴理由，向本院提
出上訴狀 (應附繕本) ，上訴於臺灣高等法院。其未敘述上訴理
由者，應於上訴期間屆滿後20日內向本院補提理由書「切勿逕送
上級法院」。
                                  書記官  陳玟希
中　　華　　民　　國　 108　　年　　9 　　月　　9 　　日
附錄本案論罪科刑所引法條全文：
毒品危害防制條例第10條
施用第一級毒品者，處六月以上五年以下有期徒刑。
施用第二級毒品者，處三年以下有期徒刑。

毒品危害防制條例第11條
持有第一級毒品者，處3 年以下有期徒刑、拘役或新臺幣5 萬元
以下罰金。
持有第二級毒品者，處2 年以下有期徒刑、拘役或新臺幣3 萬元
以下罰金。
持有第一級毒品純質淨重十公克以上者，處1 年以上7 年以下有
期徒刑，得併科新臺幣1 百萬元以下罰金。
持有第二級毒品純質淨重二十公克以上者，處6 月以上5 年以下
有期徒刑，得併科新臺幣70萬元以下罰金。
持有第三級毒品純質淨重二十公克以上者，處3 年以下有期徒刑
，得併科新臺幣30萬元以下罰金。
持有第四級毒品純質淨重二十公克以上者，處1 年以下有期徒刑
，得併科新臺幣10萬元以下罰金。
持有專供製造或施用第一級、第二級毒品之器具者，處1 年以下
有期徒刑、拘役或新臺幣1 萬元以下罰金。